【裁判字號】    89,上訴,3482
【裁判日期】    890817
【裁判案由】    毒品危害防制條例
【裁判全文】
臺灣高等法院刑事判決                          八十九年度上訴字第三四八二號
    上  訴  人  臺灣宜蘭地方法院檢察署檢察官
    被      告  丙○○
    義務辯護人  甲○○
右上訴人因被告毒品危害防制條例案件，不服臺灣宜蘭地方法院八十九年度訴字第五
三號，中華民國八十九年八月十七日第一審判決（起訴案號：臺灣宜蘭地方法院檢察
署八十八年度偵字第二九二三號）提起上訴，本院判決如左：
    主  文
上訴駁回。
    理  由
一、公訴意旨略以：丙○○於民國八十六年八月間，因違反麻醉藥品管理條例案件，
    經台灣宜蘭地方法院判處有期徒刑六月確定，於八十六年十月十四日易科罰金執
    行完畢，竟意圖營利，基於概括犯意，先自八十七年十二月下旬某日上午十一時
    許起，至八十八年三月某日下午二時許止，先後多次在其宜蘭縣羅東鎮○○街租
    處、羅東北成游泳池附近、羅東國中附近之社區公園、以及宜蘭市友愛百貨附近
    之農民超市等處，以一小包新台幣（下同）一千元之代價，販賣第二級毒品安非
    他命供丁○○及戊○○等人施用，又於八十八年七月二十四日上午九時三十分許
    ，在宜蘭農民超市，以三小包四千元之代價，販賣安非他命予丁○○施用，嗣於
    八十八年七月二十五日下午三時三十分許，在宜蘭市○○路農民超市前，為警查
    獲，扣押海洛因一包（淨重０‧一四公克），而認丙○○涉犯毒品危害防制條例
    第四條第二項販賣第二級毒品之罪嫌。
二、按犯罪事實應依證據認定之，無證據不得推定其犯罪事實，刑事訴訟法第一百五
    十四條定有明文。又事實之認定，應憑證據。如未能發現相當證據，或證據不足
    以證明，自不能以推測或擬制之方法，為裁判基礎。（最高法院四十年台上字第
    八六號判例意旨參照）。被告（包括共同及牽連被告）之自白，不得作為有罪判
    決之唯一證據，仍應調查其他必要之證據，以察其是否與事實相符，刑事訴訟法
    第一百五十六條第二項定有明文。矧犯麻醉藥品管理條例第十三條之一第二項各
    款之罪，供出麻醉藥品來源因而破獲者，得減輕其刑，該條例第十三條之三定有
    明文；則吸用或販賣安非他命之人，如供出安非他命之來源因而破獲者，既得獲
    邀減輕其刑之寬典，為擔保其所為不利於其他共同被告之陳述（即麻醉藥品來自
    其他共同被告）之真實性，尤應有足以令人確信其陳述為真實之補強證據，始能
    資為論罪之依據。
三、訊據被告丙○○否認有販賣第二級毒品安非他命之犯行，辯稱：伊不認識戊○○
    ，伊只有與丁○○共同施用毒品，並未販賣等語。而公訴人認被告涉有販賣安非
    他命之罪嫌，無非以證人戊○○於警訊之供述，證人丁○○於警訊及偵查中之指
    述，暨扣案海洛因一包等為論據。
四、經查：
    (一)共同被告戊○○於警訊固供稱：「我的安非他命向我友人（台語）楊仔購買，
      時間在二十日時，在羅東國中旁一處社區公園，以新台幣一千元交易購買」
      、「我所指認楊仔真名叫丙○○」、「那時他是主動打電話到我家」（見偵查
      卷第八頁反面、第九頁），但其於偵查及原審審理中均稱：伊不認識被告．．
      ．，於警訊時是因為吸毒的藥效剛過，人很難過，伊不得已，才向警方供稱賣
      安非他命給伊的「揚仔」是丙○○，實則販毒給他的「揚仔」並非丙○○」等
      語（見偵查卷第四十一頁反面、原審卷第七十八頁），其有關不利於被告之陳
      述，並非無瑕疵，又共同被告戊○○之電話通聯紀錄，並無於其於前所指證時
      間內與被告通話之紀錄，此有中華電信股份有限公司台灣北區電信分公司宜蘭
      營運處電話記錄查詢函復單及附件在卷可稽（見原審卷第八十八頁至第九十七
      頁），此外，查無補強證據，尚難以共同被告戊○○於警訊有瑕疵之陳述，即
      認定被告有販賣安非他命予戊○○之犯行。
    (二)共同被告丁○○於警訊中雖供稱：伊於八十八年七月二十四日上午九時許，打
      電話給被告，購買四千元之安非他命，被告即於宜蘭市之農民超市交付二小包
      安非他命予伊（見偵查卷第十頁反面），其於偵查中供稱：「有向他買過三次
      ，第一次是我打他○九二七（六四二七三○）的行動電話，他再說交貨地點，
      每次都是拿一千元的貨，約有毛重○．五公克，第一次交貨是在八十七年十二
      月底某日上午十一時許我到他羅東北成租屋處拿的，而第二次是二十多天後，
      某日上午十時多約在羅東北成游泳池附近交貨，第三次是一個多月後及某日下
      午二時，約在宜蘭友愛百貨附近農民超市交貨，我打電話向他要貨，約一小時
      左右即可取到貨」（見偵查卷第六十頁反面），其於原審則供稱：伊並未向被
      告購買毒品，僅有共同施用等語（見原審卷第四十一頁），是共同被告丁○○
      於警訊、偵查中供稱向被告買受安非他命之時間、數量並不一致，其於原審又
      否認有向被告購買安非他命，其有關不利於被告之陳述，並非無瑕疵，再查共
      同被告丁○○之電話通聯紀錄，並無於其於前所指證時間內與被告通話之紀錄
      ，亦有中華電信股份有限公司台灣北區電信分公司宜蘭營運處電話記錄查詢函
      復單及附件在卷可查（見原審卷第八十八頁至第九十七頁），此外，又無其他
      補強證據，尚難以共同被告丁○○有瑕疵之陳述，即認定被告有販賣安非他命
      予丁○○之犯行。
    (三)扣案之海洛因數量僅０．四公克，僅能認證明被告持有第一級毒品之事實，尚
      難作為本件販賣安非他命之補強證據，究不能以扣案之海洛因遽認被告有販賣
      安非他命犯行。
    (四)此外，查無其他積極確切之證據足以證明被告有販賣安非他命之犯行，自不能
      僅以共同被告戊○○、丁○○前開具有瑕疵且無補強證據之不利於被告之陳述
      ，即認定被告之犯行，不能證明被告犯罪，自應為被告無罪之諭知。
五、原審以不能證明被告犯罪而無罪之判決，經核並無不合，檢察官上訴猶以 ：
    (一)被告確有販賣安非他命予丁○○及戊○○之事實，業據證人丁○○於警訊、偵
      查中，以及證人戊○○於警訊中指述綦詳；雖證人戊○○於偵查中改稱：伊於
      警訊時是因為吸毒的藥效剛過，人很難過，伊不得已，才向警方供稱賣安非他
      命給伊的「揚仔」是丙○○云云，惟查證人戊○○於八十八年二月間為警查獲
      時，就其如何與被告認識、以及購買安非他命之情節、時間、地點與價錢等事
      項均供述綦詳，故依該筆錄記載之內容，尚難認為證人戊○○所述之情節有何
      不得已之情事，從而證人戊○○事後所言，應屬迴護之詞，不足採信。
    (二)又證人丁○○雖於原審改稱並未向被告購買安非他命云云，惟其分別於八十八
      年七月二十五日及同年九月二十八日經不同檢察官訊問時，均供稱有向被告購
      買安非他命等語，再者於八十八年七月二十五日經檢察官當庭命證人丁○○指
      認被告時，證人丁○○亦稱在庭之人即為賣其安非他命之丙○○，而其於同年
      九月二十八日應訊時，亦稱與被告並無仇恨糾紛等語，則證人丁○○於警訊及
      偵查中所言，堪屬實在。
    (三)就證人丁○○於原審所稱：於警訊中係警察要伊指認被告，警察說如果指證被
      告，就不會常常找伊，伊是與警方談條件等語，惟就此部分原審並未積極向警
      方查證證人所言是否屬實，似有未洽。
    (四)按證人之陳述有部分前後不符，或相互間有所岐異時，究竟何者為可採，法院
      仍得本其自由心證予以斟酌，非謂一有不符或矛盾，即應認其全部均為不可採
      信，最高法院七十四年台上字第一五九九號著有判例可資參照。查證人丁○○
      先後於警訊及偵查中所述之販賣時間及數量雖不盡相符，惟如證人丁○○確曾
      長期購買安非他命供其施用，則衡諸常情，尚難期待證人均能恆久記得每次購
      買安非他命之時間，地點及數量，故原審以證人丁○○先後所述有所不符，即
      認其所言尚難遽以採信一節，亦有未當。
    (五)又原審雖認證人丁○○及戊○○之電話通聯紀錄並無與被告通話之紀錄，惟查
      證人丁○○於警訊及偵查中僅稱：係伊打電話給被告說要買安非他命等語，而
      未供稱係以何處之電話與被告聯絡購買安非他命一事，從而證人丁○○除住居
      處之電話外，尚有可能亦以其他電話（如公用電話或友人電話等等）與被告聯
      絡，惟原審僅以證人丁○○於審理中所提供之號碼為0000000及000
      0000號二線電話並無顯示有與被告聯絡之紀錄，即認證人丁○○先前所稱
      係打電話向被告聯絡購買安非他命等語不足採，自難令人折服。況證人戊○○
      於警訊中係稱其與被告之聯絡方式為：是被告主動打電話到伊家等語，則依電
      話通聯紀錄僅可顯示所查詢電話撥出之號碼（即受話號碼）一節觀之，證人戊○○之電話通聯紀錄當不可能出現被告撥電話予證人戊○○之紀錄，然原審竟
      以證人戊○○之電話通聯紀錄並無與被告通話之紀錄，而認證人戊○○之指證
      並無憑信，其認定事實自有可議等情。
    指摘原判決不當，請求撤銷改判云云，惟查：(一)共同被告戊○○、丁○○於警訊
    或偵查中不利於被告之陳述，具有瑕疵，且無其他補強證據，不能作為認定被告
    犯罪之唯一證據，已如前述，公訴人猶執此作為認定被告犯罪之證據，自不足採
    。(二)共同被告丁○○於原審所陳伊與警方談條件云云，雖為證人即警員乙○○於
    本院所否認（見本院八十九年十一月十四日訊問筆錄），但僅能證明共同被告丁○○此部分之陳述不可採信，不能據此認定被告犯罪。(三)公訴人上訴意旨所提及
    可能有其他公用電話、友人電話云云，並未提出任何資料以供法院調查，僅屬推
    測之詞，不得作為認定被告犯罪之補強證據。綜上，檢察官之上訴，為無理由，
    應予駁回。
六、再查被告基於無償轉讓之概括犯意，分別於八十八年六月間，在宜蘭縣羅東鎮○○街五二四號租處羅東鎮與三星鄉○○村○○○○○路旁，連續無償轉讓第二級
    毒品安非他命供丁○○施用二次，而犯轉讓第二級毒品部分，（見原審卷第五
    十三頁被告及共同被告丁○○之陳述），與公訴人起訴被告販賣第二級毒品罪之
    時間、地點均不相同，並非同一事實，應由檢察官另行處理。
七、末查公訴人於起訴書載明「於同年七月二十五日下午三時三十分許，在宜蘭市○○路農民超市前，為警查獲，扣押海洛因一包（淨重０‧一四公克）」所被告
    持有第一級毒品部分，原審就此部分僅說明不能作為被告販賣第二級毒品之證據
    （見原判決第三頁），就被告持有笫一級毒品海洛因部分，並未加以審理，檢察
    官就此部分亦上訴，且被告被訴販賣第二級毒品部分亦諭知無罪，已如前述，二
    者不生裁判上一罪之關係，此部分應由原審另為妥適之處理。
據上論斷，應依刑事訴訟法第三百六十八條，判決如主文。
本案經檢察官呂丁旺到庭執行職務。
中    華    民    國    八十九    年      十二      月      二十九      日
                            臺灣高等法院刑事第二十四庭
                                審判長法  官  陳  貽  男
                                      法  官  聶  齊  桓
                                      法  官  李  世  貴
右正本證明與原本無異。
如不服本判決應於收受送達後十日內向本院提出上訴書狀，其未敘述上訴之理由者並
得於提起上訴後十日內向本院補提理由書（均須按他造當事人之人數附繕本）。
                                      書記官  魏  汝  萍
中    華    民    國     九十     年       一       月        三        日


司法院資訊處製作；財團法人民間司法改革基金會備份。
